【裁判字號】    99,易緝,72
【裁判日期】    990531
【裁判案由】    詐欺
【裁判全文】
臺灣高雄地方法院刑事判決              99年度易緝字第72號
公  訴  人  臺灣高雄地方法院檢察署檢察官
被      告  乙○○
上列被告因詐欺案件，經檢察官提起公訴（88年度偵字第17245
號），本院判決如下：
   主  文
本件免訴。
    理  由
一、公訴意旨略以：被告乙○○意圖為自己不法之所有，基於概
    括之犯意，知悉甲○○與高雄縣政府林園鄉公所間就座落高
    雄縣林園鄉○○段第2731、2733、2734地號土地有民事確認
    疆界糾葛，認有機可趁，竟於民國86年6 月間某日，在高雄
    市○○區○○路乙○○設立之代書事務所，佯稱可為甲○○
    辦理民事確認訴訟及提供擔保辦理假處分需要新台幣（下同
    ）170 餘萬元，洪清河不疑有他，如數交付。惟在高雄地方
    法院86年度鳳簡字第1188號訴訟期間，甲○○發現乙○○竟
    未代辦聲請假處分亦未繳納擔保金始知受騙。又於86年4 月
    間知悉丙○○與顏孟煌間就座落高雄縣林園鄉○○○段427
    地號土地有界址糾紛，亦於同上地點佯稱代辦假處分擔保需
    要訴訟費用及擔保金計120 餘萬元，丙○○不疑有他亦如數
    交付，詎事後始發現其根本未為代辦，經洪、龔2 人質問後
    ，乙○○乃簽發票據佯以退還，惟屆期提示竟以印鑑不符退
    票，乙○○更避不見面，始知受騙等語，因認被告涉犯刑法
    第33 9條第1 項之詐欺取財罪嫌。
二、按案件時效已完成者，應諭知免訴之判決，刑事訴訟法第30
    2 條第2 款定有明文。次按被告行為後，刑法第80條、第83
    條關於追訴權時效期間、停止之規定，業已於94年2 月2 日
    修正公布，並於95年7 月1 日施行。現行刑法第2 條第1 項
    規定：「行為後法律有變更者，適用行為時之法律。但行為
    後之法律有利於行為人者，適用最有利於行為人之法律」，
    因追訴權時效期間之長、短，關係是否行為人受到刑事追訴
    或處罰，而追訴時效完成者，依刑事訴訟法第302 條第2 款
    規定應諭知免訴判決，而免訴判決為實體判決，因此關於追
    訴時效期間之修正，應屬實體刑罰法律變更，而有刑法第2
    條第1 項規定之適用（臺灣高等法院暨所屬法院因應新修正
    刑法施行座談會意見參照），合先敘明。
三、又修正前刑法第80條規定：「追訴權，因左列期間內不行使
    而消滅：一、死刑、無期徒刑或10年以上有期徒刑者，20年
    。二、3 年以上10年未滿有期徒刑者，10年。三、1 年以上
    3 年未滿有期徒刑者，5 年。四、1 年未滿有期徒刑罪者，
    3 年。五、拘役或罰金者，1 年。前項期間自犯罪成立之日
    起算。但犯罪行為有連續或繼續之狀態者，自行為終了之日
    起算」、修正前刑法第83條規定：「追訴權之時效，如依法
    律之規定，偵查、起訴或審判之程序，不能開始或繼續時，
    停止其進行。前項時效停止，自停止原因消滅之日起，與停
    止前已經過之期間，一併計算。停止原因繼續存在之期間，
    如達於第80條第1 項各款所定期間4 分之1 者，其停止原因
    視為消滅」；而修正後刑法第80條則規定：「追訴權，因下
    列期間內未起訴而消滅：一、犯最重本刑為死刑、無期徒刑
    或10年以上有期徒刑之罪者，30年。二、犯最重本刑為3年
    以上10年未滿有期徒刑之罪者，20年。三、犯最重本刑為1
    年以上3 年未滿有期徒刑之罪者，10年。四、犯最重本刑為
    1 年未滿有期徒刑、拘役或罰金之罪者，5 年。前項期間自
    犯罪成立之日起算。但犯罪行為有繼續之狀態者，自行為終
    了之日起算」、修正後刑法第83條規定：「追訴權之時效，
    因起訴而停止進行。依法應停止偵查或因犯罪行為人逃匿而
    通緝者，亦同。前項時效之停止進行，有下列情形之一者，
    其停止原因視為消滅：一、諭知公訴不受理判決確定，或因
    程序上理由終結自訴確定者。二、審判程序依法律之規定或
    因被告逃匿而通緝，不能開始或繼續，而其期間已達第80條
    第1 項各款所定期間4 分之1 者。三、依第1 項後段規定停
    止偵查或通緝，而其期間已達第80條第1 項各款所定期間4
    分之1 者。前2 項之時效，自停止原因消滅之日起，與停止
    前已經過之期間，一併計算」。本件被告乙○○涉犯刑法第
    339 條第1 項之詐欺取財罪嫌，其法定本刑為5 年以下有期
    徒刑，其追訴權時效期間依修正前刑法第80條第1 項第2款
    規定為10年，再依修正前刑法第83條規定加計因通緝無法開
    啟審判之停止進行期間（10年追訴權時效期間4 分之1 即2
    年6 月），修法前之追訴權時效加計停止期間即為12年6 月
    ；而依修正後刑法第80條第1 項第2 款規定，其追訴權時效
    為20年，加計停止進行之期間（20年追訴權時效期間4 分之
    1 即5 年），則修法後之追訴權時效加計4 分之1 停止期間
    為25年，茲經比較新舊法之結果，自以修正前刑法上開規定
    ，對於被告有利，依刑法第2 條第1 項規定，本件自應適用
    被告行為時之上開修正前刑法規定。
四、經查：本件被告乙○○被訴連續於於86年4 月間某日、同年
    6 月間某日（因確切日期無法確定，本院依公訴意旨認定被
    告犯罪行為終了時為86年6 月30日）所涉刑法第339 條第1
    項之詐欺取財罪，其追訴權時效期間，依修正前刑法第80條
    第1 項第2 款規定為10年，而告訴人甲○○、丙○○於88年
    7 月9 日提出告訴，經公訴人於88年8 月16日提起公訴，並
    於同年9 月4 日繫屬本院（提起公訴日至本院繫屬日，共19
    日），有本院收文章在卷可稽，迄本院於88年12月21日發佈
    通緝日止之期間為5 月又12日（此5 月又12日之期間不生時
    效進行之問題），再加計因被告通緝，致本案審判程序不能
    開始，而停止追訴權時效進行持續所達上開追訴權時間之4
    分之1 期間（即2 年6 月），被告前揭所涉刑法第339 條第
    1 項之詐欺取財罪犯行之追訴權時效至遲應至99年5 月23日
    （86年6 月30日＋12年6 月＋5 月12日－19日）完成，惟被
    告迄今仍未緝獲歸案，其所犯上開罪嫌之追訴權自已因時效
    完成而消滅，揆諸前揭說明，本件爰不經言詞辯論，逕為免
    訴之諭知。
據上論斷，應依刑事訴訟法第302 條第2 款、第307 條，判決如
主文。
中    華    民    國    99    年     5    月    31    日
                    刑事第六庭  審判長法  官  李璧君
                                      法  官  鄭峻明
                                      法  官  曾仁勇
以上正本證明與原本無異。
如不服本判決應於收受本判決後10日內向本院提出上訴書狀，並
應敘述具體理由，如未敘述上訴理由者，應於上訴期間屆滿後20
日內補提理由書狀於本院（均須按他造當事人之人數附繕本）「
切勿逕送上級法院」。
中    華    民    國    99    年     5    月    31    日
                                      書記官  王紀芸

司法院資訊處製作；財團法人民間司法改革基金會備份。
